---
title: "Treball pràctic d'estadística"
output:
  html_document: 
    highlight: textmate
---

```{r setup, include=FALSE}
library(tidyverse)
library(lubridate)
knitr::opts_chunk$set(echo = TRUE)
```

Primerament descarrega les dades de les dues webs anteriors:

```{r, eval=FALSE}
oxcgrt_commit = "dd81c18f5576d78aa0e5543f0d91ccd5c9849ba0"
oxcgrt_file = "OxCGRT_latest.csv"
oxcgrt_url = "https://raw.githubusercontent.com/OxCGRT/covid-policy-tracker/%s/data/%s"

owid_commit = "0282b4583d2a981392f152c60690fa2142f92459"
owid_file = "owid-covid-data.csv"
owid_url = "https://raw.githubusercontent.com/owid/covid-19-data/%s/public/data/%s"

download.file(sprintf(oxcgrt_url, oxcgrt_commit, oxcgrt_file), oxcgrt_file)
download.file(sprintf(owid_url, owid_commit, owid_file), owid_file)
```

Un cop descarregades, obre-les amb el paquet `readr`:

```{r, message=FALSE}
dowid = read_csv("owid-covid-data.csv", guess_max = 50000)
doxcgrt = read_csv("OxCGRT_latest.csv", guess_max = 50000)
```

Arribats a aquest punt, seleccionaràs una data per treballar. Per tal que cada alumne (o grup) treballi amb dates diferents, la faràs dependre del teu codi d'estudiant (si sou un grup de dos, podeu posar qualsevol dels dos codis):

```{r, results='asis'}
set.seed(CODI_UDG <- 0000000); DAY = sample(seq(ymd("20200401"), ymd("20201101"), 1), 1)
cat(sprintf("S'està treballant a data %s.", format(DAY, "%d/%m")))
```

## Processament del conjunt de dades a analitzar

1. **Comenta en detall cada un dels següents *chunks* utilitzats pel processament de dades:**

```{r}
Y_b07 = filter(dowid, DAY - days(7) < date, date <= DAY)
```

*(Espai per comentar)*

```{r}
Y_b07 = group_by(Y_b07, iso_code, country = location)
Y_b07 = summarise(Y_b07, .groups = 'drop', cases_b7 = mean(new_cases, na.rm = TRUE))
```

*(Espai per comentar)*

```{r}
Y_b07 = filter(Y_b07, cases_b7 > 0)
```

*(Espai per comentar)*

```{r}
Y_f07 = dowid %>%
  filter(DAY < date, date <= DAY + days(7)) %>%
  group_by(iso_code) %>%
  summarise(.groups = 'drop', cases_f7 = mean(new_cases, na.rm = TRUE)) %>%
  filter(cases_f7 > 0)
```

*(Espai per comentar)*

```{r}
Y = inner_join(Y_b07, Y_f07, by = "iso_code") %>%
  mutate(y = log(cases_f7/cases_b7))
```

*(Espai per comentar)*

```{r}
temp = filter(doxcgrt, is.na(RegionName), ymd(Date) == DAY)
```

*(Espai per comentar)*

```{r}
X = select(temp, iso_code = CountryCode, ends_with("Index"), matches('^(C|E)._'), -ends_with('_Flag')) %>%
  rename_with(~str_sub(., 1, 2), matches('^(C|E)._'))
```

*(Espai per comentar)*

```{r}
data = inner_join(Y, X, by = 'iso_code')
```

*(Espai per comentar)*

Estem interessats a analitzar quina relació hi ha entre les decisions de govern (polítiques de tancament i contenció, i econòmiques), i com aquestes es relacionen amb la variació de casos a la població (`y`).

2. **Prepara el conjunt de dades `data` per a ser analitzat segons les característiques de les variables. Explica les decisions que prens i quina és la tipologia de les variables que té el teu conjunt de dades.**

## Anàlisi del conjunt de dades

*(Espai per desenvolupar)*

3. **Escull les variables que consideris dins el teu conjunt de dades per tal de descriure de manera completa una variable numèrica, una variable categòrica i les relacions numèrica-numèrica, numèrica-categòrica i categòrica-categòrica.**

*(Espai per desenvolupar)*

4. **Utilitza els contrastos vistos a classes per treure conclusions o assumpcions que es poden fer amb les tres relacions de l'apartat anterior (numèrica-numèrica, numèrica-categòrica i categòrica-categòrica).**

*(Espai per desenvolupar)*

## Model predictiu lineal

En les següents dos preguntes, intenta afegir els conceptes que has aprés a la pràctica 5.

5. **Crea un model que expliqui el creixement observat a partir de les variables que creguis adients. Descriu l'efecte que tenen les variables explicatives amb la variable resposta.**

*(Espai per desenvolupar)*

6. **Utilitza aquest model per fer una predicció de la variació esperada a data d'avui:**

```{r}
data_pred = filter(doxcgrt, is.na(RegionName), ymd(Date) == ymd("20201115")) %>%
  select(iso_code = CountryCode, ends_with("Index"), matches('^(C|E)._'), -ends_with('_Flag')) %>%
  semi_join(data, by = 'iso_code') %>%
  rename_with(~str_sub(., 1, 2), matches('^(C|E)._'))
```

*(Espai per desenvolupar)*
