---
title: "Treball pràctic d'estadística"
output:
  html_document: 
    highlight: textmate
    toc: yes
---

```{r setup, include=FALSE}
library(tidyverse)
library(lubridate)
knitr::opts_chunk$set(echo = TRUE)
```

Primerament descarrega les dades de les dues webs anteriors:

```{r, eval=FALSE}
oxcgrt_commit = "dd81c18f5576d78aa0e5543f0d91ccd5c9849ba0"
oxcgrt_file = "OxCGRT_latest.csv"
oxcgrt_url = "https://raw.githubusercontent.com/OxCGRT/covid-policy-tracker/%s/data/%s"

owid_commit = "0282b4583d2a981392f152c60690fa2142f92459"
owid_file = "owid-covid-data.csv"
owid_url = "https://raw.githubusercontent.com/owid/covid-19-data/%s/public/data/%s"

download.file(sprintf(oxcgrt_url, oxcgrt_commit, oxcgrt_file), oxcgrt_file)
download.file(sprintf(owid_url, owid_commit, owid_file), owid_file)
```

Un cop descarregades, obre-les amb el paquet `readr`:

```{r, message=FALSE}
dowid = read_csv("owid-covid-data.csv", guess_max = 50000)
doxcgrt = read_csv("OxCGRT_latest.csv", guess_max = 50000)
```

Arribats a aquest punt, seleccionaràs una data per treballar. Per tal que cada alumne (o grup) treballi amb dates diferents, la faràs dependre del teu codi d'estudiant (si sou un grup de dos, podeu posar qualsevol dels dos codis):

```{r, results='asis'}
set.seed(CODI_UDG <- 0000000); DAY = sample(seq(ymd("20200401"), ymd("20201101"), 1), 1)
cat(sprintf("S'està treballant a data %s.", format(DAY, "%d/%m")))
```

## Processament del conjunt de dades a analitzar (pregunta 1 i 2)

1. **Comenta en detall cada un dels següents *chunks* utilitzats pel processament de dades:**

```{r}
Y_b07 = filter(dowid, DAY - days(7) < date, date <= DAY)
```

*(Espai per comentar)*

```{r}
Y_b07 = group_by(Y_b07, iso_code, country = location)
Y_b07 = summarise(Y_b07, .groups = 'drop', cases_b7 = mean(new_cases, na.rm = TRUE))
```

*(Espai per comentar)*

```{r}
Y_b07 = filter(Y_b07, cases_b7 > 0)
```

*(Espai per comentar)*

```{r}
Y_f07 = dowid %>%
  filter(DAY < date, date <= DAY + days(7)) %>%
  group_by(iso_code) %>%
  summarise(.groups = 'drop', cases_f7 = mean(new_cases, na.rm = TRUE)) %>%
  filter(cases_f7 > 0)
```

*(Espai per comentar)*

```{r}
Y = inner_join(Y_b07, Y_f07, by = "iso_code") %>%
  mutate(y = log(cases_f7/cases_b7))
```

*(Espai per comentar)*

```{r}
temp = filter(doxcgrt, is.na(RegionName), ymd(Date) == DAY)
```

*(Espai per comentar)*

```{r}
X = select(temp, iso_code = CountryCode, ends_with("Index"), matches('^(C|E)._'), -ends_with('_Flag')) %>%
  rename_with(~str_sub(., 1, 2), matches('^(C|E)._'))
```

*(Espai per comentar)*

```{r}
data = inner_join(Y, X, by = 'iso_code')
```

*(Espai per comentar)*

Estem interessats a analitzar quina relació hi ha entre les decisions de govern (polítiques de tancament i contenció, i econòmiques), i com aquestes es relacionen amb la variació de casos a la població (`y`).

Tenint això en compte, contesta les preguntes següents finals final del treball.

2. **Prepara el conjunt de dades `data` per a ser analitzat segons les característiques de les variables. Explica les decisions que prens i quina és la tipologia de les variables que té el teu conjunt de dades.**

## Anàlisi del conjunt de dades (preguntes 3 i 4)

*(Espai per desenvolupar)*

3. **Escull les variables que consideris dins el teu conjunt de dades per tal de descriure de manera completa una variable numèrica, una variable categòrica i les relacions numèrica-numèrica, numèrica-categòrica i categòrica-categòrica.**

*(Espai per desenvolupar)*

4. **Utilitza els contrastos vistos a classes per treure conclusions o assumpcions que es poden fer amb les tres relacions de l'apartat anterior (numèrica-numèrica, numèrica-categòrica i categòrica-categòrica). Per cada un dels contrastos, específica les hipòtesis inicial i alternativa, quin és l'estadístic de contrast, el valor p i la decisió final envers les hipòtesis plantejades.**

*(Espai per desenvolupar)*

## Model predictiu lineal (preguntes 5 i 6)

En les següents dues preguntes, intenta afegir els conceptes que has après a la pràctica 5.

5. **Crea un model de regressió lineal que expliqui la variable `y` a partir de les variables d'acció de govern o altres variables derivades d'aquestes. Tria el model de manera que sigui òptim segons algun criteri vist a classe. Per aquest model, descriu l'efecte que tenen les variables explicatives amb la variable resposta i mira si es compleixen les assumpcions bàsiques.**

*(Espai per desenvolupar)*

6. **Utilitza aquest model per fer una predicció mitjana amb interval de confiança de la variable `y` al dia 15 de novembre, disposant únicament de les variables del conjunt `doxcgrt`.**

```{r}
data_pred = filter(doxcgrt, is.na(RegionName), ymd(Date) == ymd("20201115")) %>%
  select(iso_code = CountryCode, ends_with("Index"), matches('^(C|E)._'), -ends_with('_Flag')) %>%
  semi_join(data, by = 'iso_code') %>%
  rename_with(~str_sub(., 1, 2), matches('^(C|E)._'))
```

*(Espai per desenvolupar)*
